【裁判字號】    98,交聲更一,28
【裁判日期】    980924
【裁判案由】    聲明異議
【裁判全文】
臺灣高雄地方法院交通事件裁定      98年度交聲更一字第28號
原處分機關  交通公路總局高雄區監理所
異  議  人  甲○○
上列異議人即受處分人因違反道路交通管理處罰條例聲明異議案
件，對於交通部公路總局高雄區監理所98年1 月20日所為之處分
（原處分案號：高監自裁字第裁80-N00000000號），前經本院以
98年度交聲字第373 號裁定撤銷原處分關於罰鍰及吊扣駕照部分
，原處分機關不服提起抗告，經臺灣高等法院高雄分院於98年7
月22日以98年度交抗字第459 號將原裁定撤銷發回更審，本院裁
定如下：
    主  文
原處分關於吊扣駕駛執照12個月部分撤銷。
前項撤銷部分不罰。
    理  由
一、原處分意旨略以：異議人即受處分人甲○○於民國（下同）
    96年6 月2 日上午9 時30分許，因飲酒後駕駛俗稱「山貓」
    之動力機械（以下簡稱山貓）於高雄縣鳳山市○○路與中正
    路口進行道路整修工作，不慎撞擊由陸瑜欣所駕駛之車號
    B6-6512 號自小客車，經警於同日10時14分測得呼氣酒精濃
    度為每公升0.37毫克，超過法定標準值，乃當場製單舉發，
    爰依道路交通管理處罰條例第35條第1 項第1 款、違反道路
    交通管理事件統一裁罰基準及處理細則第43、44、67條及違
    反道路交通管理事件統一裁罰基準表規定，裁處異議人罰鍰
    新臺幣（下同）1 萬9500元、吊扣駕駛執照12個月，並施以
    道安講習等語。並補充其裁處理由略為：異議人飲酒後駕駛
    「山貓」肇事，自得援引道路交通管理處罰條例第32條第3
    項：「第一項動力機械行駛道路，違反本章汽車行駛規定條
    文者，依各該條規定處罰。」之規定，為上開之處分等語。
二、異議人則以：異議人駕駛山貓卻吊扣普通大貨車駕照，並不
    合理，爰依法聲明異議，請求撤銷吊扣駕照之處分等語。
三、按「第一項動力機械（按：指『非屬汽車範圍而行駛於道路
    上之動力機械』）行駛道路，違反本章汽車行駛規定條文者
    ，依各該條規定處罰。」、「汽車駕駛人，駕駛汽車經測試
    檢定，酒精濃度超過規定標準者，處1 萬5 千元以上6 萬元
    以下罰鍰，並當場移置保管其車輛及吊扣其駕駛執照1 年」
    道路交通管理處罰條例第32條第3 項、第35條第1 項第1款
    ，定有明文。是「動力機械」駕駛人，駕駛「動力機械」並
    「行駛道路」經測試檢定，酒精濃度超過規定標準者，始得
    依上揭規定處罰。而所謂之「行駛道路」係指利用道路為人
    、貨之運輸等行為，倘係基於維修道路之意思，而於道路上
    上工作，縱有操縱動力機械之外觀，仍非行駛道路。經查：
(一)異議人於上揭時、地駕駛「山貓」肇事後，經警測得其呼氣
    酒精濃度達每公升0.37毫克，超過法定標準值，而當場舉發
    ，及異議人持大貨車普通駕駛執照駕駛「山貓」等情，為原
    處分機關及異議人所不爭執，並有上開違反道路交通管理事
    件裁決書（見本院交聲卷第9 頁）、舉發違反道路交通管理
    事件通知單（見本院交聲卷第12頁）、A3類道路交通事故調
    查報告表、手繪道路交通事故現場圖、詢問筆錄、交通事故
    現場圖、交通事故調查報告表各1 份（見本院交聲更一卷第
    16頁至第23頁）、證號查詢汽車駕駛人1 紙、現場照片8張
    、刑事移辦單、交通事故當事人酒精測定紀錄表、刑法第
    185 之3 案件測試觀察紀錄表報告書各1 份（見本院交聲更
    一卷第26頁至第31頁）可證。又異議人所駕駛之「山貓」為
    道路交通安全規則第83條第1 項第3 款之動力機械，有交通
    部公路總局高雄區監理所98年5 月6 日高監運字第09800202
    47號函文（見本院交聲卷第19頁）可稽，是本件異議人所駕
    駛者為道路交通管理處罰條例第32條第3 項所指之動力機械
    等情，固均堪認為事實。
(二)惟異議人駕駛「山貓」於高雄縣鳳山市○○路與中正路口進
    行道路整修工作，不慎肇事之時，異議人所駕駛之「山貓」
    「並非」行駛於道路上，而係於西向東之光遠路上（接近北
    向南之中正路）以南向北之方向「倒車」行進，且異議人行
    車之路線係位於「路面柏油刨除施工」之範圍內之事實，業
    據證人陸瑜欣於警詢中陳稱：「當時我駛B6-6512 號自小客
    車沿光遠路內側車道（西向東）行駛至肇事處時，我剛好要
    作路邊停車時，而當時邊有工程在施工中，我剛停車時，就
    看到對方駕駛動力機械作倒車行駛而來」等語明確（見本院
    交聲更一卷第19頁背面），並有A3類道路交通事故調查報告
    表、手繪道路交通事故現場圖、交通事故現場圖、交通事故
    調查報告表各1 份（見本院交聲更一卷第16頁正背面、第21
    頁至第23頁），及肇事地點位於交通椎延伸範圍之現場照片
    4 張（見本院交聲更一卷第28頁）可證。是異議人固於上揭
    時、地酒後駕駛「山貓」，惟依上開規定及說明，異議人當
    時並非「行駛道路」，而係正從事該處之路面柏油刨除施工
    甚明。
(三)綜上所述，道路交通管理處罰條例第32條第3 項、第35條第
    1 項第1 款之處罰，以「動力機械」駕駛人，駕駛「動力機
    械」並「行駛道路」經測試檢定，酒精濃度超過規定標準為
    其要件，而異議人當時既非「行駛道路」，自不得援引該條
    文為處罰之依據。
四、從而，異議人就原處分關於原處分關於吊扣駕駛執照12個月
    部分聲明異議，為有理由，應將原處分關於原處分關於吊扣
    駕駛執照12個月部分撤銷，並為異議人不罰之諭知。至原處
    分其他部分，異議人並未聲明異議，有聲明異議狀1 份（見
    本院交聲卷第5 頁至第6 頁）、訊問筆錄1 份（見本院交聲
    更一卷第35頁）可稽，本院自無庸裁判。
據上論結，應依道路交通案件處理辦法第20條前段，裁定如主文
。
中    華    民    國    98    年    9     月    24    日
                  交通法庭     法  官  施盈志
以上正本證明與原本無異。
如不服本裁定應於送達後5日內向本院提出抗告狀。
中    華    民    國    98    年    9     月    24    日
                                書記官  林雅婷


司法院資訊處製作；財團法人民間司法改革基金會備份。
